臺灣桃園地方法院刑事判決　　　　　　　100年度訴字第510號
公　訴　人　臺灣桃園地方法院檢察署檢察官
被　　　告　蔡明龍
選任辯護人　陳志峰律師
　　　　　　陳孟彥律師
上列被告因違反槍砲彈藥刀械管制條例案件，經檢察官提起公訴
（100年度偵字第4289號），本院判決如下：
    主  文
蔡明龍未經許可，寄藏可發射子彈具有殺傷力之改造手槍，處有
期徒刑貳年貳月，併科罰金新臺幣萬元，罰金如易服勞役，以
新臺幣壹仟元折算壹日。扣案如附表所示之物，沒收。
    事  實
一、蔡明龍明知具殺傷力之改造槍枝、子彈，為槍砲彈藥刀械管
    制條例所明定列管之違禁物，不得無故持有、寄藏，自民國
    100 年1 月間某日之某時起，在其位於桃園縣龜山鄉○○路
    65號207 室之租屋內，受王立中之託，收受具殺傷力如附表
    所示之改造手槍1 枝，而自斯時起，即未經主管機關許可而
    寄藏具殺傷力如附表所示之改造手槍1 枝。嗣於100 年1 月
    20日晚間8 時許，經警因蔡明龍所涉毒品案件前往蔡明龍上
    址租屋處訪查時，在未被有偵查犯罪職權之公務員發覺其寄
    藏上開具殺傷力之改造手槍之犯行前，即向員警自首而接受
    裁判，而悉上情。
二、案經桃園縣政府警察局桃園分局報請臺灣桃園地方法院檢察
    署檢察官偵查起訴。
    理  由
壹、證據能力方面
一、按被告以外之人於偵查中向檢察官所為之陳述，除顯有不可
    信之情況者外，得為證據，刑事訴訟法第159 條之1 第2 項
    定有明文。查證人陳特龍於檢察官偵查中所述業經具結，並
    無顯不可信之情況，是依前述規定，證人陳特龍於檢察官偵
    查中具結所述，自具證據能力。
二、按「被告以外之人於審判外之言詞或書面陳述，除法律有規
    定者外，不得作為證據」，刑事訴訟法第159 條第1 項固定
    有明文，然「鑑定之經過及其結果，應命鑑定人以言詞或『
    書面』報告」，同法第206 條第1 項亦規定甚明，是鑑定人
    以書面為鑑定報告提出於法院，依刑事訴訟法第159 條第1
    項立法理由及同法第206 條第1 項規定，即具有證據能力。
    又法院或檢察官得囑託醫院、學校或其他相當之機關、團體
    為鑑定，或審查他人之鑑定，並準用第203 條至第206 條之
    1 之規定，刑事訴訟法第208 條第1 項亦定有明文。依此，
    檢察官對於偵查中之案件認須實施鑑定者，固應就具體個案
    ，選任鑑定人或囑託鑑定機關（團體）為之；但對於司法警
    察機關調查中之案件，或有量大或急迫之情形，為因應實務
    之現實需求，如檢察官針對該類案件之性質（例如：查扣之
    毒品必須檢驗其成分、對於施用毒品之犯罪嫌疑人必須檢驗
    其體內有無毒品代謝反應、對於查扣之槍砲彈藥必須檢驗有
    無殺傷力、對於違反野生動物保育法案件必須鑑定是否屬於
    保育類動物案件等），認為當然有鑑定之必要者，經參考法
    務部92年5 月20日法檢字第092080203 號函送之法務部「因
    應刑事訴訟法修正工作小組」研討之刑事訴訟法修正相關議
    題第21則之共識結論，以及臺灣高等法院於92年8 月1 日舉
    行之刑事訴訟法新制法律問題研討會第三則法律問題研討結
    果之多數說（載於司法院92年8 月印行「刑事訴訟法新制法
    律問題彙編」第15頁至第18頁），基於檢察一體原則，得由
    該管檢察長對於轄區內之案件，以事前概括選任鑑定人或囑
    託鑑定機關（團體）之方式，俾便轄區內之司法警察官、司
    法警察對於調查中之此類案件，得即時送請事前已選任之鑑
    定人或囑託之鑑定機關（團體）實施鑑定，該鑑定人或鑑定
    機關（團體）亦應視同受承辦檢察官所選任或囑託而執行鑑
    定業務，其等出具之書面鑑定報告應屬刑事訴訟法第206 條
    所定之傳聞例外，當具有證據能力（法務部92年9 月1 日法
    檢字第0920035083號函可供參照）。從而，本案查獲槍彈經
    由查獲之警察單位依先前轄區檢察署檢察長事前概括選任鑑
    定機關即內政部警政署刑事警察局鑑定，則該鑑定機關所出
    具之槍彈鑑定報告書自具有證據能力而得為本案之證據。
貳、事實認定方面
    訊據被告蔡明龍就事實欄所示之寄藏如附表所示具殺傷力之
    改造手槍之事實坦承不諱，核與證人陳特龍於偵訊之證述情
    節相符（見臺灣桃園地方法院檢察署100 年度偵字第4289號
    偵查卷宗第59頁），並有桃園縣政府警察局桃園分局搜索扣
    押筆錄暨扣押物品目錄表、桃園縣政府警察局槍枝初步檢視
    報告表及照片、桃園縣政府警察局中路派出所偵辦刑案蒐證
    照片、王立中之相片資料、本院辦理刑事案件電話記錄查詢
    表各1 份在卷足參（見同上偵卷第15頁至第18頁、第19頁至
    第24頁、第26頁至第29頁、第66頁、第68頁，本院100 年度
    訴字第510 號卷第13頁），而扣案如附表所示之手槍，經鑑
    定結果確具有殺傷力，亦有內政部警政署刑事警察局100 年
    2 月11日刑鑑字第1000012467號鑑定書在卷可參（見同上偵
    卷第44頁至第46頁、第63頁至第65頁），足認被告前揭具任
    意性之自白，核與事實相符，事證已臻明確，被告犯行堪以
    認定，應依法論科。
、論罪科刑方面
一、核被告蔡明龍所為，係犯槍砲彈藥刀械管制條例第8 條第4
    項之未經許可，寄藏可發射子彈具有殺傷力之改造手槍罪。
二、按槍砲彈藥刀械管制條例第8 條第4 項之罪，係將「持有」
    與「寄藏」為分別之處罰規定，單純之「持有」，固不包括
    「寄藏」，但寄藏之受人委託代為保管，其保管之本身所為
    之「持有」，既係「寄藏」之當然結果，法律上自宜僅就「
    寄藏」行為為包括之評價，不應另就「持有」予以論罪（最
    高法院74年台上字第3400號判例意旨參照），故本件被告「
    持有」如附表所示具殺傷力之改造手槍之行為，係「寄藏」
    之當然結果，不另論罪。
三、按槍砲彈藥刀械管制條例第18條第1 項前段規定：犯本條例
    之罪自首，並報繳其持有之全部槍砲、彈藥、刀械者，減輕
    或免除其刑，為刑法第62條前段關於自首之特別規定。是本
    件被告在有偵查犯罪職權之桃園縣政府警察局桃園分局中路
    派出所警員陳特龍發覺其寄藏如附表所示具殺傷力之改造手
    槍之犯行，即向警員陳特龍自首而接受裁判，此據警員陳特
    龍陳述明確（見同上偵卷第59頁、本院100 年度訴字第510
    號卷第13頁），足認被告對於未發覺之罪有自首而受裁判之
    情，應依槍砲彈藥刀械管制條例第18條第1 項前段之規定，
    減輕其刑。
四、另按槍砲彈藥刀械管制條例第18條第4 項前段規定：犯本條
    例之罪，於偵查或審判中自白，並供述全部槍砲、彈藥、刀
    械之來源及去向，因而查獲或因而防止重大危害治安事件之
    發生者，減輕或免除其刑。係以行為人供出來源或去向，因
    而查獲或防止重大危害發生，為其構成要件之一。必須被告
    將自己原持有之上揭違禁物所取得之來源，與所轉手之流向
    ，交代清楚，因而使犯罪調（偵）查人員，得以一併查獲相
    關涉案者；或因而防止他人利用該違禁物而發生重大危害治
    安之事件，始符減免其刑之要件。而槍砲彈藥刀械管制條例
    第18條第4 項前段之立法本意，係指如據犯該條例之罪者之
    自白，進而查獲全部之槍砲、彈藥、刀械之來源供給者及所
    持有之槍砲、彈藥、刀械去向，或因而防止該重大危害治安
    事件之發生時，既能及早破獲相關之犯罪集團，並免該槍、
    彈及刀械續遭持為犯罪所用，足以消弭犯罪於未然，自有減
    輕或免除其刑，以鼓勵自新之必要。惟其減免之要件以被告
    於偵查中或審判中自白犯罪，及供述全部槍砲、彈藥、刀械
    之來源及去向，因而查獲或因而防止重大危害治安事件之發
    生者為限。且該條項既以供述全部槍、彈之來源「及」「去
    向」，自係指已將槍、彈移轉與他人持有之情形而言。（最
    高法院100 年度台上字第734 號、99年度台上字第7249號、
    97年度台上字第5066號、97年度台上字第2045號判決意旨參
    照）。是本件被告所寄藏之具殺傷力改造手槍，於為警查獲
    時，已在被告自己持有中，並無移轉於他人持有之情，尚無
    因被告之供述，因而查獲或因而防止重大危害治安事件發生
    之情事，自無槍砲彈藥刀械管制條例第18條第4 項之適用，
    辯護人主張被告應依槍砲彈藥刀械管制條例第18條第4 項前
    段予以減刑云云，並不足採。
五、茲審酌被告未經許可寄藏如附表所示具殺傷力之改造手槍，
    具有屬高度之危險，已嚴重危急社會大眾安全，而寄藏具殺
    傷力之改造手槍對社會之秩序及安寧，勢將會產生極大之不
    安，並考量被告坦承犯行之犯後態度，暨其犯罪之目的、手
    段、智識程度及生活狀況等一切情狀，量處如主文所示之刑
    ，並諭知併科罰金如易服勞役之折算標準，以資懲儆。
六、至辯護人固請求就被告之刑宣告緩刑，並主張被告有正當職
    業，被告母親身有疾病需要照顧，被告寄藏槍枝是因為受友
    人一再請託等語，請求依刑法第59條予以減刑。惟按刑法第
    59 條 之酌量減輕其刑，必於犯罪之情狀，在客觀上足以引
    起一般同情，認為即予宣告法定最低度刑期，猶嫌過重者，
    始有其適用（最高法院51年台上字第899 號判例意旨參照）
    ，辯護人所稱上情，係屬被告之犯罪動機及生活狀況，僅可
    為法定刑內科刑之標準，不得據為酌量減輕之理由，且本件
    客觀上難認有何犯罪情狀可憫恕之處，自無刑法第59條之適
    用。又本件被告之宣告刑為有期徒刑貳年貳月，亦無從為緩
    刑之宣告，一併敘明。
七、扣案如附表所示之物，屬違禁物，應依刑法第38條第1 項第
    1 款之規定，宣告沒收。
據上論斷，應依刑事訴訟法第299 條第1 項前段，槍砲彈藥刀械
管制條例第8 條第4 項、第18條第1 項前段，刑法第11條前段、
第42條第3 項前段、第38條第1 項第1 款，判決如主文。
本案經檢察官林郁芬到庭執行職務。
中    華    民    國   100    年     9    月     5    日
                  刑事第七庭審判長法  官  鄭吉雄
                                  法  官  廣于霙
                                  法  官  蔡羽玄
以上正本證明與原本無異。
如不服本判決，應於送達後10日內向本院提出上訴狀（應附繕本
），其未敘述上訴理由者，應於上訴期間屆滿後20日內，補提理
由書狀於本院，上訴於臺灣高等法院。
                                  書記官  陳玉芳
中    華    民    國   100    年    9     月    6     日
附表
┌──────────────┬──┬───────┐
│  扣    案     物     品    │數量│備    註      │
├──────────────┼──┼───────┤
│改造手槍，由仿GLOCK 廠17型半│1 枝│擊發功能正常，│
│自動手槍製造之槍枝，換裝土造│    │可供擊發適用子│
│金屬槍管而成（槍枝管制編號11│    │彈使用，具殺傷│
│00000000，含彈匣1枚）。     │    │力。          │
└──────────────┴──┴───────┘
附錄本案論罪科刑法條：
槍砲彈藥刀械管制條例第8條第4項
未經許可，持有、寄藏或意圖販賣而陳列第1 項所列槍枝者，處
3 年以上10年以下有期徒刑，併科新臺幣700 萬元以下罰金。